【裁判字號】    98,交聲,92
【裁判日期】    980914
【裁判案由】    交管條例聲異
【裁判全文】
臺灣板橋地方法院交通事件裁定          98年度交聲字第92號
原處分機關  交通部公路總局臺北區監理所
異  議  人
即受處分人  甲○○
上列異議人即受處分人因違反道路交通管理處罰條例案件，對於
交通部公路總局臺北區監理所於中華民國97年12月6 日以北監營
裁字第40-CO0000000號所為之處分（原舉發案號：臺北縣政府警
察局北縣警交字第CO0000000號），聲明異議，本院裁定如下：
    主  文
異議駁回。
    理  由
一、原處分意旨略以：異議人即受處分人甲○○於民國九十七年
    九月三十日晚間八時四十分許，駕駛車號５Ｌ－３２２號營
    業小客車，沿臺北縣中和市○○路東往西行駛，行經健康路
    與建一路之有燈光號誌管制之交岔路口時，闖越紅燈違規，
    為臺北縣政府警察局中和分局員山派出所員警當場舉發，遂
    依道路交通管理處罰條例第五十三條第一項、第六十三條第
    一項第三款之規定，裁處罰鍰新臺幣（下同）二千七百元，
    並記違規點數三點。
二、本件異議人則以：伊行經交岔路口時號誌轉為黃燈，因此慢
    慢通過路口，以避免發生車禍，並非闖紅燈，員警原本低頭
    處理其他違規之機車騎士，不知為何就攔停伊並說闖紅燈，
    為此聲明異議云云。
三、按圓形紅燈表示禁止通行，不得超越停止線或進入路口，道
    路交通標誌標線號誌設置規則第二百零六條第五款第一目定
    有明文；又按汽車駕駛人，行經有燈光號誌管制之交岔路口
    闖紅燈者，處一千八百元以上五千四百元以下罰鍰，並記違
    規點數三點，道路交通管理處罰條例第五十三條第一項、第
    六十三條第一項第三款亦規定甚明。
四、經查：
  (一)異議人於上揭時、地，確有駕駛５Ｌ－３２２號營業小客車
    闖越紅燈違規之行為，業據證人即本案舉發員警乙○○於本
    院九十八年三月五日訊問時到庭具結證稱：「（當天舉發情
    形？）當天我和另一位同事站在健康路上，靠建一路交岔口
    的附近，…我當時在攔查違規機車，我看到異議人沿健康路
    由東往西行駛，當時健康路的號誌已經是變紅燈，當時是下
    班時間，路口車多擁擠，我就用指揮棒攔停異議人並告訴他
    闖紅燈違規，異議人跟我解釋他是跟著前面的小貨車開過來
    的。」、「（在上開路口號誌轉為紅燈時，你是否正好還在
    處理其他機車違規事件？）我沒有處理其他案件，是我同事
    在處理，我當時是注視著路口號誌的轉換。」、「（是否異
    議人的車輛來到健康路與建一路交岔路口的中間處時，健康
    路行向的號誌才轉為紅燈？）不是，異議人車輛在健康路的
    停止線附近時，號誌就已經轉為紅燈。這點我確定，當時閃
    黃燈完，不到二、三秒就轉為紅燈，異議人在黃燈轉為紅燈
    時，快速要通過路口。」及「當時我確實有看到燈號的狀態
    ，確定異議人是闖紅燈才會舉發，異議人雖然一直說他是為
    了顧及警方的安全才會開過路口，但當時他車上還載著一名
    乘客。」等語綦詳，並當庭繪製現場圖一紙，復提出現場照
    片四張及員警工作紀錄簿影本附卷供憑。觀諸證人乙○○提
    出之現場圖及現場照片，其上顯示舉發當時員警站立位置、
    異議人駕車行向等項，均與異議人在聲明異議時自行繪製之
    現場圖相互吻合，足認證人乙○○在舉發當時之站立位置，
    視線未受遮蔽，確可清楚辨識號誌情形，其證詞並無瑕疵可
    指，自堪予採信。
  (二)況按交通警察摰單舉發違反道路交通管理處罰條例所列之違
    規事實，本質上為行政處分，係公務員基於職務上之公權力
    ，依法就特定之具體事件所為之具公法上效果之單方面行政
    行為，如無形式上顯然之瑕疵可指，基於公務員為公法上行
    為具有公信力之原則，該行政行為當可被推定為真正，其據
    以依法處分之事實認定亦為正確無誤，此與民事訴訟法第三
    百五十五條第二項規定「文書，依其程式及意旨得認作公文
    書者，推定為真正」之情形相同。本此公信原則，立法者乃
    賦予行政機關制定違反道路交通事件統一裁罰基準及處理細
    則，使執行勤務員警得當機處分，以達其維護交通秩序、安
    全之行政目的。反之，若謂公務員一切行政行為均需預留證
    據以證其實，則國家行政勢必窒礙難行，準此，刑事訴訟法
    就犯罪證據所列有關之規定與屬於行政秩序罰之交通違規裁
    罰本質不合之部分，自不在準用之列。從而，交通違規行政
    爭訟之舉證責任原理，應非如刑事案件中，必須超越任何合
    理懷疑，始可為有罪判決之嚴格程度，而係應與民事訴訟之
    舉證責任原理相類似，亦即基本上應就行政機關與人民所各
    自主張有利於己之事實，分配其應盡之舉證責任，而非逕予
    準用刑事訴訟上之「無罪推定」原則，此觀諸行政訴訟法第
    一百三十六條規定行政訴訟程序準用民事訴訟法第二百七十
    七條舉證責任分配原則之立法意旨，益彰甚明。況交通違規
    案件之舉發，並非均須以科學儀器取得證據資料為必要，此
    觀諸道路交通管理處罰條例第七條、第七條之二等規定即甚
    明確。證人乙○○既親眼目睹異議人車輛之違規，其證詞並
    經具結程序之擔保，與異議人又無仇恨怨隙，當無胡亂指摘
    反自陷偽證罪責之理，是以證人乙○○之證詞實堪採信乙節
    ，業經本院審認如上，而汽機車駕駛人闖紅燈、未依規定逕
    行左轉、不服稽查而逃逸等違規行為，多屬瞬間即逝，客觀
    上實無法期待於違規同時即以科學儀器採證，依道路交通管
    理處罰條例第七條、第七條之二規定所揭櫫之意旨，此類案
    件係委由當場執行取締勤務之公務員本其認識及判斷，而為
    立即之取締行為，以達成維持交通秩序之目的，無須另有其
    他積極佐證，異議人空言辯稱：伊通過路口時號誌轉為黃燈
    ，為避免發生車禍伊才通過路口，員警攔停前正低頭處理其
    他違規，沒有看清楚號誌云云，未能提出任何證據以供本院
    審酌，即難以遽信為真。
五、綜上所述，異議人於前揭時、地，確有駕駛汽車行經有燈光
    號誌管制之交岔路口闖紅燈之違規，堪予認定。從而原處分
    機關援引首揭規定，對異議人裁處罰鍰二千七百元，並記違
    規點數三點，於法並無違誤，應予維持。本件異議人之異議
    為無理由，應予駁回。
據上論斷，應依道路交通管理處罰條例第八十七條第二項，道路
交通案件處理辦法第十九條，裁定如主文。
中    華    民    國    98    年    9     月    14    日
                  交通法庭  法  官  劉元斐
上列正本證明與原本無異。
如不服本裁定，應於裁定送達後五日內敘明抗告理由，向本院提
出抗告狀。
                            書記官  張懿端
中    華    民    國    98    年    9     月    14    日


司法院資訊處製作；財團法人民間司法改革基金會備份。
